臺灣臺南地方法院刑事判決
111年度金訴字第434號
公  訴  人  臺灣臺南地方檢察署檢察官
被      告  李傑苼


上列被告因詐欺等案件，經檢察官提起公訴（111年度偵字第773
0號），被告於準備程序中就被訴事實為有罪之陳述，經本院合
議庭裁定由受命法官獨任進行簡式審判程序審理，判決如下：
    主  文
李傑苼共同犯洗錢防制法第十四條第一項之洗錢罪，處有期徒刑
貳月，併科罰金新臺幣壹萬元，罰金如易服勞役，以新臺幣壹仟
元折算壹日。
未扣案之犯罪所得新臺幣玖仟元沒收之，於全部或一部不能沒收
或不宜執行沒收時，追徵其價額。
    事實及理由
一、李傑苼明知社會上詐騙案件層出不窮，詐欺犯罪者常使用人
    頭帳戶作為取得犯罪所得之用，且預見一般人取得他人金融
    帳戶後，可用以取得詐欺贓款及掩飾犯行不易遭人追查，且
    主觀上認識帳戶可作為收受提領詐欺犯罪所得使用，他人提
    領後會產生遮斷資金流動軌跡以逃避國家追訴處罰之效果。
    其對於提供帳戶雖無使他人持以犯罪之確信，但仍以縱若有
    人以其帳戶從事詐欺、洗錢行為，亦不違反其本意之不確定
    故意，於民國111年1月間，依「鄉民貸經理」指示，將其所
    開立之中國信託商業銀行股份有限公司（以下簡稱中國信託
    ）帳號000000000000號帳戶資料，提供予暱稱「鄉民貸經理
    」之人使用，並應允代為轉匯其內來源不明之款項，至該詐欺
    集團指定之帳戶。其後，李傑笙與「鄉民貸經理」基於詐欺
    及洗錢之犯意聯絡，共同意圖為自己不法之所有，由不詳詐
    欺集團成員以暱稱「鄉民貸經理」、「鄉民貸客服」自111
    年1月8日18時起，以簡訊或通訊軟體LINE（下稱LINE）聯絡
    林峻弘，佯稱林峻弘貸款審核通過，因資料填寫錯誤資金遭
    凍結，須轉帳新臺幣（下同）2萬元，申請帳號更動才能領
    取云云，使林峻弘因而陷於錯誤，於同年月11日14時26分許
    ，以網路銀行跨行轉帳2萬元至李傑笙所開立之上開中國信託
    帳戶。李傑苼復依「鄉民貸經理」指示，於111年1月12日12
    時許，自上中國信託帳戶轉帳3萬元（含林峻弘轉入之2萬元
    及不詳人以不詳原因轉入金額中之一部分），至「鄉民貸經
    理」指定之台新銀行帳號000-0000000000000000號帳戶，因
    而產生遮斷資金流動軌跡以逃避國家追訴處罰之效果，掩飾
    詐欺犯罪所得。李傑笙將上開3萬元轉出中國信託帳戶後，
    並於111年1月12日20時55分至56分許，自不詳人（「鄉民貸
    經理」稱係其所匯入）轉帳至上開中國信託帳戶之餘額中提
    領5千元、2千元、2千元（合計9千元）使用。嗣不詳詐欺集
    團成員以各種理由一再要求林峻弘付款，林峻弘察覺有異，
    上網查詢始知悉受騙。
二、前項犯罪事實，有下列證據足資證明：　　
  ㈠證人即告訴人林峻弘於警詢中之供述。
　㈡告訴人林峻弘匯款紀錄截圖1份（警卷第15至17頁上方）、借
    貸合約照片（警卷第17頁下方）、告訴人林峻弘之通訊軟體
    Line對話紀錄1份（警卷第19至35頁）、被告李傑苼之通訊
    軟體Line對話紀錄及擷圖1份（警卷第37至39頁）、中國信
    託111年6月14日中信銀字第111224839184176 號函暨其所附
    之交易明細資料（本院卷第29至37頁）、中國信託111年7月
    13日中信銀字第111224839223286 號函暨其所附之附件（本
    院卷第47至49頁）附卷可以佐證。
　㈢被告李傑笙於警詢、偵查之供述及本院審理中之自白。　　
三、論罪科刑：
  ㈠核被告所為，係犯刑法第339條第1項詐欺取財罪及洗錢防制
    法第14條第1項一般洗錢罪。被告與「鄉民貸經理」有犯意
    聯絡、行為分擔，為共同正犯。又被告以一提供帳戶轉帳行
    為，犯詐欺取財及洗錢2罪名，為想像競合犯，應從一重之
    洗錢防制法第14條第1項一般洗錢罪論處。
　㈡原起訴意旨雖認被告所為係犯組織犯罪防制條例第3條第1 項
    後段之參與犯罪組織罪，及刑法第339條之4第1項第2款之3人
    以上共同詐欺取財罪嫌。惟本件依上開LINE對話紀錄所載，
    與被告聯絡之不詳詐欺集團成員僅有「鄉民貸經理」1人。
    被告於本院審理中亦供稱他沒有跟其他人聯繫過，也不知道
    有無其他人存在（本院卷第172頁）。是本件尚無證據足認
    被告主觀犯意有參與3人以上之犯罪組織或有3人以上共同詐
    欺取財犯行。惟此部分業據公訴檢察官於本院審理時更正刪
    除組織犯罪防制條例第3條第1項後段之參與犯罪組織罪之適用
    ，及變更起訴法條為刑法第339條第1項詐欺取財罪，本院爰
    毋庸再諭知變更起訴法條及不另為無罪之諭知。
　㈢按犯洗錢防制法第14、15條之罪，在偵查或審判中自白者，
    減輕其刑。洗錢防制法第16條第2項定有明文。本件被告犯
　　洗錢防制法第14條之罪，且在審判中自白，爰依洗錢防制法
    第16條第2項規定減輕其刑。
  ㈣爰審酌被告並無前科紀錄，品行尚佳；行為時年僅19歲，年
    輕識淺思慮欠周，受詐欺集團利誘而為上開提供帳戶資料及
    轉帳行為；上開詐騙模式破壞社會秩序及治安，影響國民對
    社會、人性之信賴；被告於本案並非居於主導犯罪進行或直
    接對被害人施用詐術之人；本件詐騙之金額為2萬元、被害
    人亦僅1人等犯罪所生之危害；及被告犯後於本院審理中尚
    能坦承犯行，犯後態度尚佳；暨被告於本院所述其教育程度
    為國中畢業，目前做粗工，不需要撫養父母親，父母親都還
    有在工作，他沒有與父母親同住，而是跟祖母一起住等智識
    程度、家庭生活狀況等一切情狀，量處如主文所示之刑及併
    科罰金，併諭知罰金易服勞役之折算標準。
四、本件被告自上開中國信託帳戶之金額中提領9千元使用，業
    被告供明在卷（偵卷第35至36頁，筆錄記載誤植為8千元）
    ，並有卷附上開中國信託帳戶交易明細（警卷第11頁）可憑
    。從而，被告犯罪所得9千元應依刑法第38條之1第1項前段
    規定宣告沒收，於全部或一部不能沒收或不宜執行沒收時，
    應依刑法第38條之1第3項規定追徵其價額。
五、依刑事訴訟法第273條之1、第299條第1項前段、第310條之2
    、第454條，洗錢防制法第14條第1項、第16條第2項，刑法
    第11條前段、第28條、第339條第1項、第55條、第42條第3
    項前段、第38條之1第1項前段、第3項，刑法施行法第1條之
    1，判決如主文。
六、如不服本件判決，得自收受送達之日起20日內，向本院提出
    上訴狀，上訴於臺灣高等法院臺南分院。
本案經檢察官粟威穆提起公訴；檢察官蘇聖涵到庭執行職務。
中　　華　　民　　國　　111 　年　　11　　月　　29　　日
                    刑事第三庭法　官  鄭文祺
以上正本證明與原本無異。
如不服本判決應於收受本判決後20日內向本院提出上訴書狀，並
應敘述具體理由。其未敘述上訴理由者，應於上訴期間屆滿後20
日內向本院補提理由書狀（均須按他造當事人之人數附繕本）「
切勿逕送上級法院」。 
　　　　　　　　　　　　　　　書記官　李慈容　　　　　
中　　華　　民　　國　　111 　年　　11　　月　　30　　日
附錄本判決論罪科刑法條全文：
洗錢防制法第14條
有第二條各款所列洗錢行為者，處7年以下有期徒刑，併科新臺
幣5百萬元以下罰金。
前項之未遂犯罰之。
前二項情形，不得科以超過其特定犯罪所定最重本刑之刑。
刑法第339條
意圖為自己或第三人不法之所有，以詐術使人將本人或第三人之
物交付者，處五年以下有期徒刑、拘役或科或併科五十萬元以下
罰金。
以前項方法得財產上不法之利益或使第三人得之者，亦同。
前二項之未遂犯罰之。